臺灣高雄地方法院刑事判決　　　　　　　 96年度訴字第757號
公　訴　人　臺灣高雄地方法院檢察署檢察官
被　　　告　乙○○
　　　　　　　　　　（現於臺灣高雄監獄另案執行中）
上列被告因毒品危害防制條例案件，經檢察官提起公訴（96年度
毒偵字第629 號），本院判決如下：
    主  文
乙○○施用第一級毒品，累犯，處有期徒刑拾月。
    事  實
一、乙○○前(1)於民國82年間，因違反肅清煙毒條例、麻醉藥品
    管理條例案件，分別經法院判處有期徒刑3 年8 月、3 年6
    月、4 月確定，嗣經假釋、撤銷假釋，於94年7 月18日縮刑
    期滿執行完畢；(2)於89年間，因施用毒品案件，經本院以89
    年度毒聲字第698 號裁定送觀察、勒戒後，認有繼續施用毒
    品之傾向，經本院以89年度毒聲字第987 號裁定送強制戒治
    ，嗣經裁定停止戒治並付保護管束而於89年7 月18日釋放，
    於90年1 月31日保護管束期滿執行完畢，並經臺灣高雄地方
    法院檢察署檢察官以90年度戒毒偵字第174 號為不起訴處分
    確定；再於94年間因施用第一級、第二級毒品案件，經本院
    以95年度訴字第665 號判決判處有期徒刑11月、5 月，併定
    應執行刑為有期徒刑1 年2 月確定。詎仍不知悔改，於前述
    觀察、勒戒及強制戒治執行完畢釋放後，5 年內再犯施用毒
    品之罪，經本院於95年間，以前揭判決判處有罪確定後，復
    基於同時施用第一級毒品海洛因及第二級毒品甲基安非他命
    之犯意，於95年12月2 日上午11時許（起訴書就施用第一級
    毒品海洛因部分誤載為95年12月1 日某時許），在其位於高
    雄市三民區○○○路41號之住處，以將第一級毒品海洛因及
    第二級毒品甲基安非他命混合後摻入香菸內點燃吸食之方式
    ，同時施用第一級毒品海洛因及第二級毒品甲基安非他命1
    次。嗣於同日下午3 時30分許，在高雄市三民區○○○路與
    中都街口因其形跡可疑又違規騎乘機車，故為警攔檢盤查，
    並徵得其同意後採集尿液送驗，檢驗結果呈嗎啡及甲基安非
    他命陽性反應，而查悉上情。
二、案經高雄市政府警察局三民第一分局報告臺灣高雄地方法院
    檢察署檢察官偵查起訴。
    理  由
一、上揭事實，業據被告於本院審理時供承不諱，且被告於95年
    12月2 日18時許，為警查獲後所採集之尿液，經送檢驗之結
    果，乃呈現嗎啡及甲基安非他命陽性反應，此有編號與真實
    姓名對照表、高雄市立凱旋醫院95年12月13日濫用藥物尿液
    檢驗報告（檢體編號：G-358 號）各1 份附卷可稽。又查非
    法施用毒品之方式，並無固定模式，不同吸毒族群及不同毒
    品種類，可能有不同之施用方式。摻入香菸中點燃吸食，為
    吸食者吸食甲基安非他命及海洛因之方式之一；海洛因與安
    非他命（常見為甲基安非他命）燃燒或加熱燒烤時，可能產
    生降解，其降解程度因燒烤溫度高低不同而異，惟仍有可能
    部分海洛因及甲基安非他命維持原態，故仍能達到海洛因及
    甲基安非他命之施用效果等情，業經行政院衛生署管制藥品
    管理局以93年8 月17日管檢字第0930007733號、92年1 月7
    日管檢字第0920000026號函示明確，並有該等函示附卷可稽
    。是被告之自白核與事實相符，應堪採信。本案事證明確，
    被告上開施用毒品犯行，堪以認定。
二、按毒品危害防制條例前於92年7 月9 日修正公布，自93年1
    月9 日施行，觀之該條例第20條、第23條之立法理由，修正
    後毒品危害防制條例就施用毒品者，只於「初犯」及「5 年
    後再犯」二種情形，有其追訴條件之限制，即須於初犯經觀
    察、勒戒或強制戒治釋放後，5 年內均無施用毒品之行為，
    始能認其前所實施之觀察、勒戒或強制戒治已足遮斷毒癮，
    而得於5 年後再犯時，再予適用初犯之規定，重行觀察、勒
    戒等程序。倘5 年內已經再犯，被依法追訴處罰，縱其第3
    次（或第3 次以上）施用毒品之時間在初犯釋放5 年以後，
    即與「5 年後再犯」之情形有別，且因已於「5 年內再犯」
    ，顯見其再犯率甚高，原實施觀察、勒戒或強制戒治，已無
    法收其實效，而無5 年戒斷期之存在，自無再經觀察、勒戒
    及強制戒治之必要，應得逕行追訴處罰（最高法院95年5 月
    9 日95年度第7 次刑事庭會議決議參照）。經查：本件被告
    前因施用毒品案件，經本院裁定送勒戒處所觀察、勒戒後，
    認有繼續施用傾向，經本院裁定送強制戒治，嗣經裁定停止
    戒治並付保護管束而於89年7 月18日釋放，於90年1 月31日
    保護管束期滿執行完畢，並經臺灣高雄地方法院檢察署檢察
    官以90年度戒毒偵字第174 號為不起訴處分確定；再於94年
    間因施用第一級、第二級毒品案件，經本院於95年9 月14日
    以95年度訴字第665 號判決判處有期徒刑11月、5 月，併定
    應執行刑為有期徒刑1 年2 月確定等情，有臺灣高等法院被
    告前案紀錄表1 份在卷可憑，是依上開說明，被告於前述觀
    察、勒戒及強制戒治執行完畢釋放後5 年內，再犯施用毒品
    罪，經本院判決有罪確定後，復犯本件施用毒品之犯行，本
    件犯行距前揭強制戒治執行完畢釋放後雖逾5 年，惟核與毒
    品危害防制條例第20條第3 項所定「5 年後再犯」之立法意
    旨不符，揆諸上開說明，仍應予追訴、處罰。
三、核被告乙○○所為施用第一級毒品海洛因及第二級毒品甲基
    安非他命之行為，係犯毒品危害防制條例第10條第1 項之施
    用第一級毒品海洛因罪及同條第2 項之施用第二級毒品甲基
    安非他命罪。其持有第一級毒品海洛因及第二級毒品甲基安
    非他命之低度行為，分別為施用第一級毒品海洛因及第二級
    毒品甲基安非他命之高度行為所吸收，不另論罪。被告供稱
    其於95年12月2 日上午11時許，係同時施用上開二種毒品，
    觀諸前揭行政院衛生署管制藥品管理局函示，足證被告所辯
    尚非無據，且公訴人亦未舉證被告係分別施用，依「罪證有
    疑，利於被告」之原則，應認被告係同時施用上開二種毒品
    ，是被告係以一行為同時觸犯施用第一級毒品與第二級毒品
    之2 罪，為想像競合犯，應從施用第一級毒品海洛因之重罪
    處斷，公訴人起訴書認二罪應分論併罰，尚有未恰，應予指
    明。再被告有事實欄所載之前科紀錄，於94年7 月18日縮刑
    期滿徒刑執行完畢，此有臺灣高等法院被告前案紀錄表1 份
    在卷可考，其於受有期徒刑之刑執行完畢後，5 年以內故意
    再犯本件有期徒刑以上之罪，爰依刑法第47條第1 項規定論
    以累犯，並加重其刑。本院審酌被告無視毒品可能對自身及
    家庭所造成之戕害，及對社會治安形成之潛在危險，屢犯施
    用毒品之罪，足見其戒絕毒癮之意志不堅，本不宜寬貸，惟
    念其犯後坦承犯行，態度良好，及施用毒品乃戕害自身健康
    ，尚未直接危害他人等一切情狀，量處如主文所示之刑，以
    資懲儆。
四、另檢察官聲請併辦意旨（96年度毒偵字第2808號）略以：被
    告乙○○明知海洛因、甲基安非他命係毒品危害防制條例第
    2 條第2 項第1 、2 款所列之第一級、第二級毒品，不得非
    法持有、施用，仍基於施用第一級毒品海洛因、第二級毒品
    甲基安非他命之犯意，於96年1 月11日上午某時許，在其前
    揭住處，以將海洛因摻入香菸之方式施用第一級毒品海洛因
    1 次、再以不詳方式施用第二級毒品甲基安非他命1 次。嗣
    於同日下午1 時許，在高雄市鼓山區○○○路301 號為警查
    獲，並經徵得其同意採尿送驗後而查悉上情，上開犯行與本
    案係基於單一犯意而反覆實施同種類之行為，係屬集合犯之
    包括一罪，基於審判不可分原則，應為起訴效力所及，而應
    併予審理等語。然查，所謂集合犯，乃在構成要件上本即預
    定有複數之同種行為反覆實施之犯罪，被告上開施用毒品行
    為，已因為警查獲而中斷，依社會上一般人合理的經驗認知
    ，實難認兩者之間係基於一個施用毒品之意思決定而為之一
    個施用毒品行為之包括一罪，況被告前後2 次為警查獲之時
    間已相隔近1 月之時間，除被告自白外，並無其他證據足資
    證明被告於此期間內有反覆施用毒品之犯行，故檢察官聲請
    併辦部份自無集合犯之裁判上一罪關係，非起訴效力所及，
    本院自無從併予審理，應退由檢察官另行偵查處理。
據上論斷，應依刑事訴訟法第299 條第1 項前段，毒品危害防制
條例第10條第1 項、第2 項，刑法第11條前段、第55條、第47條
第1 項、判決如主文。
本案經檢察官甲○○到庭執行職務。
中　　華　　民　　國　　96　　年　　5 　　月  　30　　日
                  刑事第十庭  審判長法  官  陳玉聰
                                    法  官  莊珮吟
                                    法  官  鄭凱文
以上正本證明與原本無異。
如不服本判決，應於收受送達後10日內向本院提出上訴書狀。
中　　華　　民　　國　　96　　年　　5 　　月　  31　　日
                                    書記官  林慧芬
附錄本判決論罪法條全文：
毒品危害防制條例第10條：
施用第一級毒品者，處6 月以上5 年以下有期徒刑。
施用第二級毒品者，處3 年以下有期徒刑。
